【裁判字號】    88,上訴,2729
【裁判日期】    890315
【裁判案由】    業務過失致死等
【裁判全文】
臺灣高等法院臺中分院刑事判決                  八十八年度上訴字第二七二九號
    上  訴  人  臺灣南投地方法院檢察署檢察官
    被      告  乙○○
右上訴人因被告業務過失致死等案件，不服臺灣南投地方法院八十八年度訴字第二四
三號中華民國八十八年十月二十九日第一審判決（起訴案號：臺灣南投地方法院檢察
署八十八年度偵字第三七○一號），提起上訴，本院判決如左：
      主  文
上訴駁回。
      理  由
一、公訴意旨略以：被告乙○○（以下稱被告）係事業主全谷砂石行之實際負責人（
    按登記之負責人為乙○○之子丙○○），為從事砂石採取業務之人，負責監督、
    指揮、統籌全谷砂石行位於南投縣集集鎮台十六線十一公里處砂石廠之砂石輸送
    工程，係屬雇主。其對於砂石廠內卵石輸送帶具有將人捲入之危險場所，原應注
    意防止輸送帶將人捲入而負防止危害發生之義務，且共同操作輸送帶之員工請假
    時，應事先覓妥代理人員協力操作，以避免輸送帶故障發生時無人得協力排除，
    依當時情事，亦無不能注意之情形，竟疏於注意，怠於在輸送帶尾端處設置護罩
    或護圍等必要之安全措施，於八十八年三月五日輸送帶共同操作員林裕祥請假時
    ，未事先覓妥代理人，任令林政宏獨自操作輸送帶，致林政宏於同年月五日上午
    十時許，在全谷砂石廠內工作，為排除卡住輸送帶之卵石時，不慎遭輸送帶將褲
    管捲入，身体為機器碾壓後，因頭骨破裂、臉部多處撕裂傷，經送醫急救後，因
    傷重不治死亡。因認被告乙○○涉有刑法第二百七十六條第二項業務過失致死罪
    、違反勞工安全衛生法第五條第一項第一款，應依同法第三十一條第一項論處云
    云。
二、(一)本件公訴意旨認被告乙○○涉有刑法第二百七十六條第二項之業務過失致死及
    勞工安全衛生法第三十一條第一項之罪嫌，係以：被告坦承係事業主全谷砂石行
    之實際負責人，為從事砂石採取業務之人，對於砂石廠內卵石輸送帶具有將人捲
    入之危險場所，原應注意防止輸送帶將人捲入而負防止危害發生之義務，及共同
    操作輸送帶之員工請假時應事先覓妥代理人員協力操作，以避免輸送帶故障發生
    時無人得協力排除，且亦無不能注意情事，竟不予注意，怠於在輸送帶尾端處設
    置護罩或護圍等必要之安全措施，致於八十八年三月五日輸送帶共同操作員林裕
    祥請假時未事先覓妥代理人員，任令林政宏獨自操作輸送帶，因而使林政宏於同
    日上午十時許，為排除卡住輸送帶之卵石時，不慎遭輸送帶將褲管捲入，身體為
    機器碾壓後，因頭骨破裂、臉部多處撕裂傷，經送醫急救後不治死亡等語，為論
    據。(二)訊據被告堅決否認有何公訴人所指犯罪情事，辯稱：全谷砂石行登記及實
    際負責人均係伊兒子丙○○，伊僅於有空時偶至砂石場看看而已，伊在偵查中因
    緊張致所陳與事實不符云云。
三、按犯罪事實應依證據認定之，無證據不得推定其犯罪事實；不能證明被告犯罪者
    ，應諭知無罪之判決；刑事訴訟法第一百五十四條、第三百零一條第一項分別定
    有明文。經查：
  (一)被告在警訊中固坦承被害人林政宏受僱於其所經營之砂石行云云，然被告於同日
    之警訊中亦另陳稱：「登記負責人是丙○○，因是家庭企業，我也有參與管理」
    ；「全谷砂石行用地（工場）初設時是丙○○申請」（相驗卷第十五頁）等語，
    由被告在警訊中所陳之內容以觀，被告並未坦承丙○○僅係掛名負責人，亦未坦
    承業務均係由其實際負責經營。又被告在偵查中雖曾供承：伊是用兒子（即丙○
    ○）掛名董事長，實際上是伊負責，伊兒子也在這兒上班等語，然經核與其在警
    訊中所供之情節並非相符，且被告自原審時起即一再否認其為實際負責人，從而
    對照被告上開前後不一之供陳內容以觀，尚不足以證明被告確係全谷砂石行之實
    際負責人。另查南投縣政府於八十一年間所發之全谷砂石行營利事業登記證（相
    驗卷第十九頁），八十四年間所發土石採取場登記證（相驗卷第二十頁），現場
    所立之土石採取標示牌（相驗卷第三十三頁），其上所載全谷砂石行負責人均係
    證人丙○○，有各該登記證及現場照片附卷可證。且證人丙○○在偵查中即曾以
    全谷砂石行負責人之名義，具狀向檢察官聲請准予整理事故現場，並於聲請狀中
    陳明其係事故發生現場負責人等情甚詳（相驗卷第一二三頁）。參照上開各項事
    實以觀，堪認被告否認辯稱各語並非無據。
  (二)(1)證人即被告之子丙○○先後在原審及本院調查中均到庭證稱：伊是砂石場實際
    負責人，當天林裕祥請假，除了林政宏一人操作外，伊有交代蔡宏睿要協助處理
    等語（原審卷第十一頁、本院卷第十七頁背面、第十八頁）。(2)證人即在砂石場
    工作之員工林裕祥於原審到庭結證稱：伊是受僱為全谷砂石行操作輸送帶，輸送
    帶是伊與死者操作，當天因伊父親開刀，伊休息，所以由死者一人操作，遇有大
    一點的卵石時，我們都關電源後，再去排除卵石，丙○○是實際負責人，凡事是
    由丙○○交代下來，要什麼東西也找丙○○，被告只是在場內隨便走動而已等語
    （原審卷第十一頁）。(3)本件意外事故係由證人陳錫重發現，有警方相驗案件初
    步調查報告書暨警訊筆錄附相驗卷可證（相驗卷第三頁、第八頁），而證人陳錫
    重在原審到庭結證稱：全谷砂石行之負責人是丙○○，薪水是向丙○○領，價錢
    也是與丙○○洽談，伊是幫全谷砂石行載運砂石，我們是有載砂石才有領薪水，
    伊當時是開卡車，被告是在砂石場看管雜務，伊那天剛載砂石去，我是第一個發
    現此意外事故，伊便衝到事務所，途中遇到被告，他便與我一起到事務所內打電
    話叫救護車，砂石場負責人是丙○○，伊薪資是向丙○○領，工作也是他分派等
    語（原審卷第二十七頁、第二十八頁、第四十四頁背面）。(4)證人即砂石場員工
    蔡宏睿於原審到庭結證稱：伊是在全谷砂石行開怪手，做了二個月的時間，大概
    是今年二、三、四月間，薪水是向丙○○領，丙○○是實際負責人，被告只是在
    那裡走動而已，薪水是向會計領現金等語（原審卷第二十七頁、第二十八頁）。
    綜上證人丙○○、林裕祥、蔡宏睿、陳錫重等人均證稱：被告確非全谷砂石行之
    實際負責人等語，益證被告所辯各情應非虛妄。
  (三)依台灣省政府勞工處中區勞工檢查所，就全谷砂石行勞工林政宏死亡案職業災害
    檢查報告書所載：(七)僱主：１、事業主名稱：丙○○，地址：南投縣集集鎮○○
    里○○路十五之十三號一樓；２、代表人姓名：丙○○，地址：南投縣集集鎮○
    ○里○○路十五之十三號一樓；３、事業經營負責人：姓名：丙○○，地址：南
    投縣集集鎮○○里○○路十五之十三號一樓；(八)工作場所負責人：姓名：丙○○
    ，地址：南投縣集集鎮○○里○○路十五之十三號一樓等語，均載明丙○○係全
    谷砂石行之負責人，此有台灣省政府勞工處中區勞工檢查所函及職業災害檢查報
    告書各一份在卷可稽，亦認定全谷砂石行之實際負責人係證人丙○○。
  (四)綜上所述，本件被告供陳之內容既前後不一而有瑕疪，且亦與事後查證所得之各
    項事證內容不符。又被告為證人丙○○之父親，於本件意外發生時正在現場附近
    ，故由被告幫忙叫救護車並向警方報案，而衡諸一般生活經驗，被告為袒護其子
    而於偵查中故為不實供述，亦非全無可能，尚難以被告在偵查中不能證明確屬事
    實之自白，即遽認被告應負本件罪責。
四、綜上所述，本件公訴人所持之論據，均不足以認定被告有為本件犯行，此外本院
    亦復查無其他證據，足資證明被告應負本件罪責，被告之犯行既屬不能證明，原
    審為其無罪之諭知，認事用法，均無不合。檢察官仍執前詞提起上訴，且所指被
    告於南投縣濁水溪第四河川聯管公會會議亦以負責人自居一節，亦未有任何證據
    足資證明；況檢察官所指上情縱然屬實，然參照上開各項事證內容，亦不能即為
    被告不利之認定，本件檢察官之上訴並無理由，應予駁回。
據上論結，應依刑事訴訟法第三百六十八條，判決如主文。
本案經檢察官甲○○到庭執行職務。
中      華      民      國    八十九     年      三       月    十五    日
                                  臺灣高等法院臺中分院刑事第六庭
                                        審判長法  官  古  金  男
                                              法  官  沈  應  南
                                              法  官  張  祺  祥
右正本證明與原本無異。
如不服本判決應於收受送達後十日內向本院提出上訴書狀，其未述上訴之理由者並
得於提起上訴後十日內向本院補提理由書（均須按他造當事人之人數附繕本）。
                                              書記官  顏  子  良
中      華      民      國    八十九     年      三       月    十六    日
                                                                        Ｑ


司法院資訊處製作；財團法人民間司法改革基金會備份。
